臺灣橋頭地方法院刑事判決　
111年度交易字第94號
公  訴  人  臺灣橋頭地方檢察署檢察官
被      告  林營松


上列被告因過失傷害案件，經檢察官提起公訴（110年度偵字第1
1104號），本院判決如下：
    主  文
林營松無罪。
    理  由
一、公訴意旨略以：被告林營松於民國110年3月30日16時24分許
    ，駕駛車牌號碼000-0000號自用小客車，沿高雄市永安區保
    安路外側車道行駛至該路段與保寧路之交岔路口，欲右轉保
    寧路而向右偏駛時，明知保安路外側車道為汽機車混合車道
    ，在混合車道中行駛本應注意共同使用混合車道車輛之並行
    間隔，並隨時採取必要之安全措施，不得任意偏駛；且應注
    意轉彎車應讓直行車先行；而依當時天候晴、日間自然光線
    、柏油路面乾燥無缺陷、道路無障礙物及視距良好，並無不能注
    意之情狀，竟疏未注意禮讓右方直行車，於靠近交岔路口前
    ，貿然由外側混合車道之左側往右偏駛，適告訴人張藝芸騎
    乘車牌號碼000-0000號普通重型機車沿保安路外側車道，由
    林營松小客車右後方直行駛至，在路口處與林營松小客車並
    行，而在路口停止線前之斑馬線處，與林營松小客車右前車
    頭發生碰撞，致張藝芸受有下巴開放性傷口、右肘、雙手、
    左膝、雙足擦傷之傷害，因認其涉有刑法第284條前段之過
    失傷害罪嫌。
二、按犯罪事實應依證據認定之，無證據不得認定犯罪事實；不
    能證明被告犯罪者，應諭知無罪之判決，刑事訴訟法第154 
    條第2 項、第301 條第1 項分別定有明文。又認定不利於被
    告之事實，須依積極證據，苟積極證據不足為不利於被告事
    實之認定時，即應為有利於被告之認定，更不必有何有利之
    證據；認定犯罪事實所憑之證據，雖不以直接證據為限，間
    接證據亦包括在內，然而無論直接或間接證據，其為訴訟上
    之證明，須於通常一般之人均不致有所懷疑，而得確信為真
    實之程度者，始得據為有罪之認定，若其關於被告是否犯罪
    之證明未能達此程度，而有合理性懷疑之存在，致使無從形
    成有罪之確信，根據「罪證有疑，利於被告」之證據法則，
    即不得遽為不利於被告之認定。另按事實之認定，應憑證據
    ，如未能發現相當證據，或證據不足以證明，自不能以推測
    或擬制之方法，以為裁判之基礎。再刑事訴訟法第161 條第
    1 項規定：檢察官就被告犯罪事實，應負舉證責任，並指出
    證明之方法。因此，檢察官對於起訴之犯罪事實，應負提出
    證據及說服之實質舉證責任。倘其所提出之證據，不足為被
    告有罪之積極證明，或其指出證明之方法，無從說服法院以
    形成被告有罪之心證，基於無罪推定之原則，自應為被告無
    罪判決之諭知（最高法院30年上字第816 號、76年台上字第
    4986號、40年台上字第86號、92年台上字128 號判例意旨參
    照）。
三、訊據被告林營松固不否認有於上開時地駕車與告訴人張藝芸
    發生車禍事故，告訴人因而受有前揭傷害等事實，惟堅詞否
    認有何過失傷害之犯行，辯稱：事故當時我行向在前。告訴
    人在後，我有打右轉方向燈當天告訴人機車是突然過來，我
    很難注意到，我看到對方的時候距離很近，我下意識往左偏
    閃，左偏之後就停到槽化線，我反應時間只有這麼短等語（
    審交易卷第46頁；交易卷第84頁），經查：
　㈠上開不爭執事項，業據告訴人張藝芸於警詢中證述明確（警
    卷第7頁至第9頁），並有被告及告訴人110年3月30日道路交
    通事故談話紀錄表（警卷第21頁至第23頁、第25頁至第27頁
    ）、告訴人之高新醫院診斷證明書（警卷第29頁）、高雄市
    政府警察局道路交通事故照片相片黏貼紀錄表（警卷第41頁
    至第49頁）、監視器影像翻拍照片（警卷第51頁至第55頁）
    ，高雄市政府警察局岡山分局110年3月30日道路交通事故現
    場圖、高雄市政府警察局岡山分局110年3月30日道路交通事
    故調查報告表（一）（二）-1、被告與告訴人之110年3月7
    日道路交通事故談話紀錄表（警卷第61頁、第63頁至第66頁
    ）、本院111年9月22日勘驗筆錄（含擷圖）（交易卷第37頁
    至38頁、第49頁至第75頁）等在卷可資佐證，此部分事實，
    應先堪認定。
　㈡按汽車行駛至交岔路口，轉彎車應讓直行車先行，道路交通
    安全規則第102 條第1 項第7 款定有明文。惟該規定係適用
    於不同行車方向或同方向不同車道（包括同向二以上車道及
    快慢車道等）行駛之情形，至同向同車道行駛之情形，則應
    適用同規則第94條關於注意兩車並行之間隔及後車與前車之
    間應保持隨時可以煞停之距離等規定，而無上開規則第102 
    條第1 項第7 款規定之適用（最高法院110年度台上字第320
    1號判決意旨參照）。本案事故現場之監視器影像經本院勘
    驗之結果如下（下簡稱：A監視器勘驗結果），有本院勘驗
    筆錄與相關擷圖（交易卷第37頁至第38頁、第49頁至第61頁
    ）在卷可稽：　　
⒈16：53：03 　林營松駕駛自用小客車（下稱甲車）、張藝芸騎乘機車（下稱乙車），均沿保安路外側車道由南往北方向行駛，此時乙車在甲車的後方，並兩車均在同一車道內。 ⒉16：53：04-16 ：53：06 　甲車開始向右偏移，過程中，乙車從後方追上甲車。 ⒊16：53：06 　乙車行駛至甲車的右方，與甲車並行。 ⒋16：53：07 　兩車並行進入保安路與保寧路之交岔路口時，乙車與甲車右前車頭發生碰撞。 ⒌16：53：07-16 ：53：08 　張藝芸與乙車均向左側倒地，再向前滑行。 ⒍16：53：09-16 ：53：14 　甲車停駛在上開交岔路口，至畫面結束。 
    可知本案車禍事故發生被告車輛與告訴人之機車均位在同一
    車道內，具有前後車之關係，而於告訴人擬自同一車道右側
    超越被告車輛時，始發生碰撞，參照上開說明，即無適用道
    路交通安全規則第102 條第1 項第7 款規定，課予行駛在前
    之被告應負「轉彎車讓直行車先行」法定義務之餘地，自無
    從認定被告有此部分注意義務之違反。
　㈢公訴意旨認被告另負有「在混合車道中行駛本應注意共同使
    用混合車道車輛之並行間隔，並隨時採取必要之安全措施，
    不得任意偏駛」之注意義務，雖未指明此種注意義務之依據
    為何，惟按汽車行駛時，駕駛人應注意車前狀況及兩車並行
    之間隔，並隨時採取必要之安全措施，此道路交通安全規則
    第94條第3項定有明文，檢察官所指上述注意義務並未逸脫
    此一規範之範疇，是被告就本案是否應負過失之責，自應另
    行審究被告有無違反路交通安全規則第94條第3項之規定。
　㈣本案事故地點另一角度之監視器影像經本院勘驗之結果如下
    ，有本院勘驗筆錄與相關擷圖（交易卷第38頁、第63頁至第
    75頁）在卷可稽：　　
1.16:53:03 被告車輛出現在畫面左上方。惟被告之車身情況遭錄影時間等資訊遮擋，無法明確辨識車身情況。 2.16:53:05 被告車頭駛出資訊遮擋處，露出車頭，做右轉彎，此時明顯可見右轉方向燈閃爍，告訴人機車同時出現在螢幕左上角資訊遮擋處，告訴人機車位置係在被告汽車後方。 3.16:53:06 被告車輛與告訴人機車發生碰撞。直到畫面結束均可見被告車輛右轉方向燈持續閃爍。  
　　可知被告上開辯稱其於右轉彎時業已先行以右轉方向燈示警
    之說法，核與此部分之勘驗結果相符，堪以採信。再參照A
    監視器勘驗結果，被告車輛16：53：04開始右偏採取右轉彎
    之動作，此時告訴人機車仍在被告後方，是被告此時既已開
    啟方向燈向在後之來車示警，應已足使後方來車採取相對應
    之行車措施，然告訴人仍持續自後方接近被告車輛，於16：
    53：06時追上被告車輛，告訴人本應跟隨在後依序前進，然
    卻再持續直行駛至右轉中之被告車輛右側，形成兩車併行之
    狀態，被告顯難就告訴人貿然駛至與其右轉中車輛併行之行
    為有所預見，於甚短之時間內，更難有採取適當安全措置以
    迴避碰撞結果發生之可能性，自無從認定被告就本件車禍之
    發生有能注意而未注意之過失責任可言。
　㈤又本案事故經送高雄市政府交通局車輛行車事故鑑定委員會
    鑑定，再送高雄市車輛行車事故鑑定覆議會覆議，其鑑定結
    果均認：「1.張藝芸：路口超車，為肇事原因；2.林營松：
    無肇事因素」，有111年1月4日高雄市政府交通局車輛行車
    事故鑑定委員會鑑定意見書、111年8月5日高雄市車輛行車
    事故鑑定覆議會覆議意見書在卷可憑（偵卷第31頁至第34頁
    ；交易卷第15頁至第18頁），亦同本院上開認定，自無從遽
    認被告就本案車禍事故，有何公訴意旨所指之過失。
　㈥綜上所述，依公訴人所提出之證據，尚難形成被告潘福清有
    公訴意旨所指過失傷害行為之有罪確信，自應為被告無罪判
    決之諭知。　
據上論斷，應依刑事訴訟法第301條第1項，判決如主文。
本案經檢察官靳隆坤提起公訴，檢察官陳秉志到庭執行職務。
中　　華　　民　　國　　111 　年　　10　　月　　21　　日
                  刑事第一庭    法　官  陳狄建
以上正本證明與原本無異。
如不服本判決應於收受送達後20日內向本院提出上訴書狀，並應
敘述具體理由；如未敘述上訴理由者，應於上訴期間屆滿後20日
內向本院補提理由書（均須按他造當事人之人數附繕本）「切勿
逕送上級法院」。
中　　華　　民　　國　　111 　年　　10　　月　　24　　日
 　　　　　　　　　　　　　　　 書記官  吳雅琪